最高法院刑事判決　　　　　　九十四年度台上字第一五四０號
　　上　訴　人　台灣高等法院台南分院檢察署檢察官
　　被　　　告　甲○○
　　　　　　　　　　　　街33.
　　　　　　　　　　　　（另案在台灣台南監獄執行中）
上列上訴人因被告違反毒品危害防制條例案件，不服台灣高等法
院台南分院中華民國九十三年十二月三十日第二審更審判決（九
十三年度重上更(二)字第三七八號，起訴案號：台灣台南地方法院
檢察署八十九年度偵字第九五一、九五二、三一八六號），提起
上訴，本院判決如下：
    主  文
原判決撤銷，發回台灣高等法院台南分院。
    理  由
本件原判決以公訴意旨略稱：被告甲○○向高振仁（綽號阿南、
進哥或阿發，未據起訴）及黃國展（業經原審判處有期徒刑四年
六月確定）購得第二級毒品安非他命後，乃基於意圖營利而販賣
第二級毒品安非他命之概括犯意，自民國八十八年十二月間起，
至八十九年一月七日止，在台南市○○路長榮世界附近，以每包
新台幣（下同）五千元、二千元或一千元不等價格，非法販賣安
非他命給予王信介多次。嗣於八十九年一月六日晚上七時二十五
分許，王信介（亦經原審判處有期徒刑一年確定）與林殷盛駕駛
ＵＮ—二九二二號小客車，行至國道一號北向三一三公里「新市
收費站」，因形跡可疑，為國道公路警察局第五警察隊查獲，經
王信介供出毒品來源，並配合警方以被告所使用0000000
000號行動電話，連繫被告，表示欲購買安非他命，經約定在
台南巿大同路與府連路口統一超商前見面，旋於八十九年一月七
日凌晨一時二十分許，當被告抵達約定地點時，立即為警查獲，
並自其所騎乘ＴＬＷ—四一三號機車置物箱內，扣得安非他命五
小包（計淨重四‧四一公克、包裝重一‧五五公克）。因認被告
涉犯毒品危害防制條例第四條第二項之販賣第二級毒品罪嫌云云
。經審理結果，認不能證明被告犯罪，因而撤銷第一審論被告以
連續販賣第二級毒品罪刑部分之判決，改判諭知被告無罪，固非
無見。
惟查：（一）審理事實之法院，對於案內與待證事實有重要關係
，在客觀上認為應依法調查之證據，如未依法調查或雖已調查而
未調查明白，即與證據未經調查無異，如率行判決，其判決當然
為違背法令。而證據之證明力，固屬於法院判斷之自由，但不得
違背經驗法則，如其判斷，尚有疑竇，則難遽採為被告有利或不
利之認定。原判決理由內說明：證人王信介自警詢（第一次警詢
筆錄除外）、偵查、第一審以迄原審上訴審及更審時，始終證稱
：其與被告係合資購買安非他命，且購買之過程為經其聯絡被告
後，由其開車載被告至交易地點，由被告下車拿取安非他命，其
二人再視出資額，分配安非他命等情（見原判決第六、七、八頁
）。如果無訛，係認王信介主動聯絡被告，並予以搭載，由被告
出面購得安非他命後，雙方始在車上分取所購得之毒品。惟證人
王信介於八十九年一月二十七日檢察官偵訊時供述：伊被警察抓
到，問伊安非他命何來，伊說一星期前與被告一起合買，再問伊
說如何跟被告聯絡，伊就打電話給被告問他那邊有無安非他命，
叫被告出來，被告說有，伊就帶警察去；而被告則自承：八十九
年一月七日凌晨一時二十分許，在台南巿大同路與府連路口統一
超商前，為警查獲，並自其所騎乘ＴＬＷ—四一三號機車置物箱
內，扣得如上之安非他命五小包各等語（見八十九年度毒偵字第
一三二號卷第四十二頁反面；內政部警政署國道公路警察局第五
警察隊刑案偵查卷宗（二）第一頁反面）。當日王信介苟非依其
於第一次警訊所述之聯絡方式通知被告交易毒品者？被告何以僅
憑王信介一通電話，即攜帶如上之安非他命前往約定之地點？而
王信介第一次警訊所稱與被告間之聯絡方式，何以與其嗣後所證
述之聯絡模式不符？又被告當日持安非他命前往約定之地點，目
的為何？究竟僅供自己施用？轉讓王信介施用？抑或雙方約定交
易毒品？原審悉未調查釐清，並究明上開證人於第一次警訊之供
述有無刑事訴訟法第一百五十九條之二所規定得為證據之情形，
遽為被告有利之認定，尚嫌速斷。（二）客觀上為法院認定事實
及適用法律基礎之證據，雖已調查而其內容尚未完全明瞭者，即
與未經調查無異，如遽行判決，仍屬應於審判期日調查之證據未
予調查，依刑事訴訟法第三百七十九條第十款之規定，其判決當
然違背法令。原判決理由說明：被告堅指高振仁即係綽號「阿南
」者，則本件高振仁雖否認被告有向其購買毒品，但由證人王信
介及被告供述觀之，綜合判斷，證人高振仁於本件應係居於毒品
主要提供者角色（見原判決第十頁倒數第三至六行），如果不虛
，係以被告供述及證人王信介之證述，為其論述高振仁應係毒品
主要提供者之依據。然依證人王信介於偵審中之供述，其購買毒
品時，係將款項交予被告，再由王信介駕車載被告至約定地點後
，由被告下車取得毒品，王信介則未下車，整個毒品交易過程王
信介並未親眼目睹，亦不知被告向何人購買，有筆錄在卷可稽（
見八十九年度毒偵字第一三二號卷第四十三頁、第一審卷第三八
頁反面、三九頁、一０九頁），並為被告所承認（見八十九年度
偵字第九五一號卷第二十三頁、第一審卷第三十九頁反面、第一
一二頁）。王信介既未看到被告向何人購買安非他命，亦未親自
與高振仁接洽購買毒品事宜，則如何得依其證詞遽謂高振仁即係
毒品主要提供者？原判決未勾稽明白，並詳細說明其得心證之理
由，即逕為上開之認定，難謂無調查未盡及理由不備之違誤。以
上或為檢察官上訴意旨所指摘，或為本院得依職權調查之事項，
應認原判決有撤銷發回之原因。
據上論結，應依刑事訴訟法第三百九十七條、第四百零一條，判
決如主文。
中　　華　　民　　國　九十四　年　　三　　月　二十五　日
                      最高法院刑事第七庭
                          審判長法官  林　增　福
                                法官  邵　燕　玲
                                法官  張　清　埤
                                法官  陳　世　雄
                                法官  陳　朱　貴
      本件正本證明與原本無異
                                      書  記  官
中　　華　　民　　國　九十四　年　　三　　月　三十一　日
                                                      Ｃ
